臺灣嘉義地方法院民事判決
110年度勞訴字第6號
原      告  游純森
訴訟代理人  蘇慶良律師（法律扶助律師）
被      告  何益興
上列當事人間請求給付職業災害補償或賠償事件，本院於民國11
1年2月24日言詞辯論終結，判決如下：
    主      文
被告應給付原告新臺幣202,147元，及自民國110年3月20日起至
清償日止，按年息百分之5計算之利息。
原告其餘之訴駁回。
訴訟費用由被告負擔百分之29，餘由原告負擔。
本判決第一項得假執行；但被告如以新臺幣202,147元為原告預
供擔保後，得免為假執行。
原告其餘假執行之聲請駁回。
    事實及理由
一、按訴狀送達後，原告不得將訴變更或追加他訴，但請求之基
    礎事實同一、擴張或減縮應受判決事項之聲明者或不甚礙被
    告之防禦及訴訟之終結者，不在此限，民事訴訟法第255條
    第1項第2款、第3款、第7款定有明文。原告起訴時依民法第
    184條第2項、第193條、第195條、第482條、第487條之1第1
    項、職業災害勞工保護法（下稱職災勞保法）第7條規定，
    並聲明請求「被告應給付原告新臺幣（下同）1,108,785元
    ，及自起訴狀繕本送達翌日起至清償日止，依年利率百分之
    5計算之利息。」嗣於民國110年5月6日言詞辯論期日當庭具
    狀追加民法第184條第1項前段、第189條、第483條之1、職
    業安全衛生法（下稱職安法）第5條第1項、第6條第1項第4
    、5款規定為請求權基礎，並變更聲明為「被告應給付原告1
    ,120,268元，及自起訴狀繕本送達翌日起至清償日止，依年
    利率百分之5計算之利息。」又於111年2月24日言詞辯論期
    日當庭變更聲明為「被告應給付原告688,781元，及自起訴
    狀繕本送達翌日起至清償日止，依年利率百分之5計算之利
    息。」，原告追加請求權基礎與起訴請求基礎事實同一，上
    開變更聲明部分，核屬擴張及減縮應受判決事項之聲明，且
    不甚礙被告之防禦及訴訟之終結，揆諸前揭規定，應予准許
    。
二、原告主張：被告開設「固有宅修工程」，主要四處召集多名
    臨時工，完成其所承攬各種營造建築、打石等工程，原告自
    109年6月15日起受僱於被告，原告提供勞務為臨時性，屬勞
    動基準法（下稱勞基法）第9條規定之不定期勞動契約，兩
    造約定每日工資2,500元。原告於109年10月30日前往被告指
    示所承攬工程地點即雲林縣○○鎮○○0街00號民宅之營建工地
    （下稱雲林虎尾工地)進行打石工作，在工作時不慎從鷹架
    高處摔落，致右側橈骨遠瑞骨折，事故翌日進行手術，並住
    院4天，需復健休養3個月及持續門診追蹤治療。原告現因右
    側橈骨遠瑞閉鎖性骨折之傷害，右手無法靈活動作，每周只
    能工作1至2天，爰依民法第184條第1項前段、第2項、第189
    條、第482條、第483條之1、第487條之1、職安法第5條第1
    項、第6條第1項第4、5款、職災勞保法第7條規定擇一為有
    利之判決，並依民法第193條第1、2項、第195條規定，請求
    被告應給付原告㈠醫藥費及增加生活需要如附表所示52,635
    元、㈡減少勞動能力136,146元（原告自109年10月30日事故
    發生日起，計算至60歲，約有10年，依霍夫曼係數表計算為
    7.945，事故前半年每月平均薪資以109年度每月基本工資23
    ,800元為計算，則每年薪資為285,600元，按國立成功大學
    醫學院附設醫院【下稱成大醫院】病情鑑定報告書結果，原
    告減少勞動能力比例為6％，計算式：285,600元×7.945×6％）
    、㈢精神慰撫金50萬元，共計688,781元，原告於109年12月1
    5日至嘉義縣政府申請勞資爭議調解，然被告未出席，致調
    解不成立，故原告依法提起本件訴訟。並聲明：㈠被告應給
    付原告688,781元，及自起訴狀繕本送達翌日起至清償日止
    ，依年利率百分之5計算之利息。㈡願供擔保，請准予宣告假
    執行。
三、被告則以：原告請被告提供工作機會，被告將其介紹給同是
    打石子工作之其他工頭，僅將其他工頭電話號碼交由原告自
    己聯絡，被告並沒有聘僱原告，係其他工頭僱用原告。又原
    告是由訴外人蔡銘峰（綽號忠和）載去虎尾工地，非被告指
    示原告至該工地，且工程亦非被告所承攬，故被告與原告亦
    無承攬關係。被告雖有給付原告工資1天2,000元，然係因原
    告是由被告介紹，而由被告請款，再將工資交給原告，被告
    曾於109年6月時有介紹原告去工地工作，原告發生本件事故
    時，被告當天有打電話關心，之後有帶營養品去探望原告，
    且有幫原告聯絡蔡銘峰處理，非如原告所稱對原告置之不理
    。另原告於110年3月有在朴子南通三街工地從事打石工作，
    認為原告並沒有勞動能力減損。並答辯聲明：㈠駁回原告之
    訴及假執行之聲請。㈡如受不利判決，願供擔保請准免為假
    執行。
四、原告主張其於109年10月30日在雲林虎尾工地為打石工作，
    於工作中自鷹架高處摔落，致右側橈骨遠瑞骨折，並送醫院
    就診、進行手術等情，有聖馬爾定醫院診斷證明書在卷可稽
    (見本院卷第19、21、118-1頁)，且為被告所不爭執，堪信
    為真。
五、原告主張其受僱於被告，並於109年10月30日依被告指示前
    往前開雲林虎尾工地工作，工作時從鷹架高處摔落，致右側
    橈骨遠瑞閉鎖性骨折，爰依民法第184條第1項前段、第2項
    、第189條、第487條之1、職災勞保法第7條規定(擇一請求
    為有利判決)，請求如訴之聲明，被告則以前詞置辯。是以
    ，本件爭點為：㈠兩造間是否有僱傭關係存在？㈡原告請求被
    告給付醫藥費及增加生活需要52,635元、減少勞動能力136,
    146元及精神慰撫金50萬元，有無理由？等項。分述如下：
　㈠「兩造間是否有僱傭關係存在？」部分：
　⒈按稱僱傭者，謂當事人約定，一方於一定或不定之期限內為
    他方服勞務，他方給付報酬之契約。勞工，指受雇主僱用從
    事工作獲致工資者；雇主，指僱用勞工之事業主、事業經營
    之負責人或代表事業主處理有關勞工事務之人；勞動契約，
    指約定勞雇關係而具有從屬性之契約，民法第482條、勞基
    法第2條第1款、第2款、第6款分別定有明文。是勞動契約之
    勞工與雇主間具有使用從屬及指揮監督之關係，勞動契約非
    僅限於僱傭契約，關於勞務給付之契約，其具有從屬性勞動
    性質者，縱兼有承攬、委任等性質，亦屬勞動契約。
  ⒉經查，證人蔡銘峰到庭證稱：我有在雲林虎尾工地做窗戶開
    口工程，該工地是新建房屋，即在牆壁打洞，當時是屋主連
    絡我去施工，工期只有1天，當天我怕工作做不完，有請被
    告找人，被告就派原告過來，由我載原告過去，當時原告自
    己有帶工具，當天費用屋主拿給我5,000元，我給被告2,300
    元，因為是我叫誰派工，就會直給該人當天費用，不會直接
    給到工的人等語(見本院卷第233至235頁)，可見被告於本件
    事發當天受證人蔡銘峰所託，指派原告與被告同往雲林虎尾
    工地為牆壁打洞工作，證人蔡銘峰係於事後與被告為結算當
    日費用，並非直接交予原告。佐以被告於本院自陳：我有給
    原告工資，一天2,000元，請款是對我等語(見本院卷第50頁
    )，益徵被告有派遣原告至前開雲林虎尾工地工作，從事一
    定之工作，提供勞務，並直接給付一定報酬。是以，被告對
    於原告之工作地點、內容具有一定指揮關係，且係由其給付
    原告報酬，亦屬有經濟從屬性，故原告主張其受僱於被告，
    被告為其雇主，應可採認。
　㈡「原告請求被告給付醫藥費及增加生活需要52,635元、減少
    勞動能力136,146元及精神慰撫金50萬元，有無理由？」部
    分：
　⒈按違反保護他人之法律，致生損害於他人者，負賠償責任。
    民法第184條第2項前段定有明文。所謂保護他人之法律，係
    指保護個人權益之法律、習慣法、命令、規章等。次按「雇
    主使勞工從事工作，應在合理可行範圍內，採取必要之預防
    設備或措施，使勞工免於發生職業災害。」、「雇主對下列
    事項應有符合規定之必要安全衛生設備及措施：四、防止採
    石、採掘、裝卸、搬運、堆積或採伐等作業中引起之危害。
    五、防止有墜落、物體飛落或崩塌等之虞之作業場所引起之
    危害。」，職安法第5條第1項、第6條第1項第4、5款定有明
    文，前開職安法之規定應屬保護他人之法律。被告指派原告
    至雲林虎尾工地從事打石工作時，然該工地未設置相關足以
    維護施工安全之設施，亦無防墜之設備，原告因而自鷹架墜
    地，致受右側橈骨遠瑞閉鎖性骨折之傷害，應認已違反前開
    保護他人之法律，則原告主張依民法第184條第2項前段規定
    ，請求被告負擔損害賠償責任，應屬有據。　　
　⒉次按不法侵害他人之身體或健康者，對於被害人因此喪失或
    減少勞動能力或增加生活上之需要時，應負損害賠償責任。
    再不法侵害他人之身體者，被害人雖非財產上之損害，亦得
    請求賠償相當之金額，民法第193條第1項、第195條第1項前
    段分別定有明文。經查：
　⑴原告主張其因前開事故受傷，支出醫療費用52,635元之事實
    ，並提出如附表所示天主教聖馬爾定醫院醫療費用收據、診
    斷證明書為證(見本院卷第19、21、25至33、118-1、119至1
    23頁)，核前開醫療費用與前揭事故具有關聯性且必要，且
    增加原告生活上之支出，是原告因系爭事故受傷，因此受有
    醫療費用52,945元之損害，原告就此部分僅請求52,635元，
    應屬合理。
　⑵原告主張其因前揭事故致有勞動力減損之情，共計損失為136
    ,146元等語。經查：
  ①本件經本院委請成大醫院鑑定原告之勞動能力喪失或減損比
    例乙事，該院鑑定意見：「109年10月31日病人於嘉義聖馬
    爾定醫院接受右側橈骨遠端閉鎖性骨折開放性復位術加骨内
    鋼板鋼釘固定，距離本院評估日約1年。目前本院評估全人
    障害損失4％，換算相當於工作能力減損（勞動能力減損程度
    )6％。評估個案目前症狀大致已穩定，未來若無手術而持續
    復健，對勞動能力減損程度影響有限，應已達最大醫療改善
    。」等語，有該院111年1月5日成附醫秘字第1110000236號
    函永久性障害及工作能力減損評估報告在卷可稽（見本院卷
    第248至258頁），足認原告確因前開事故致其受有勞動能力
    減損6％。被告雖抗辯原告於110年3月仍從事打石工作，其應
    無勞動能力減損云云。然此為被告主觀判斷所為認定，既無
    標準依據，亦未實際依憑醫學專業評估審視，其所為主觀判
    斷，應不足採；反之成大醫院係委請醫師實際審視，就原告
    之勞動力為整體評估後作成鑑定意見，其自較被告主觀判斷
    為可信，故被告此部分抗辯，應無理由。
  ②又查原告係於109年10月30日至天主教聖馬爾定醫院就右側橈
    骨遠端閉鎖性骨折治療，並於同年月31日為骨折開放性復位
    術加骨內鋼板鋼釘固定，需休養3個月等情，有天主教聖馬
    爾定醫院診斷書在卷為憑（見本院卷第118-1頁）；佐以原
    告前開傷勢於成大醫院鑑定時，已處於最大醫療改善之情形
    ，亦為成大醫院鑑定評估報告所認定，故可認原告於109年1
    0月31日手術後經3個月休養，於110年1月31日時，其因前揭
    事故所致傷勢已症狀固定，有永久失能之情形，故本件有關
    勞動能力減損之起算日以110年1月31日為主。另原告雖主張
    以每月23,800元為勞動能力減損之計算標準等語，衡以原告
    係為臨時、不固定之打石工，且勞動部核定110年之每月基
    本工資24,000元等情，故本院認原告主張以每月23,800元為
    勞動能力減損之計算標準，尚屬適宜。又原告係59年10月26
    日生，於110年1月31日時，為50歲3月又6日，依原告主張計
    算至60歲(即119年10月26日)為止，尚有9年8月25日之工作
    期間，準此，原告減少勞動能力之損害，依霍夫曼式計算法
    扣除中間利息（首期給付不扣除中間利息）核計其金額為13
    6,167元（計算方式為：〈23,800元×6％＝1,428元〉×94.000000
    00＋〈1,428元×0.00000000〉×〈95.00000000－00.00000000〉=13
    6,166.000000000元。其中94.00000000為月別單利〈5/12〉％
    第116月霍夫曼累計係數，95.00000000為月別單利〈5/12〉％
    第117月霍夫曼累計係數，0.00000000為未滿一月部分折算
    月數之比例〈25/30=0.00000000〉，元以下四捨五入。）。是
    原告因前開事故受傷，因此受有勞動能力減損之損害為136,
    167元，原告就此部分僅請求136,146元，應屬合理。⒉
  ⑶按慰藉金之賠償，須以人格權遭遇侵害，使精神上受有痛苦
    為必要，其核給之標準固與財產上損害之計算不同，然非不
    可斟酌雙方身分、資力與加害程度及其他各種情形核定相當
    之數額（最高法院51年度台上字第223號判決同此要旨）。
    原告因前揭事故受有右側橈骨遠端閉鎖性骨折等傷害，堪認
    原告之身體、精神確受有相當痛苦。本院審酌原告自陳從事
    打石技術勞動工作，國中畢業，業據原告自陳在卷（見本院
    卷第115頁）；原告受有前開傷害所受之精神上痛苦及被告
    之過失程度、兩造身分、地位、資力等一切情狀，認原告請
    求精神慰撫金10萬元，應屬相當，逾此部分之請求，則屬無
    據，不應准許。
　⑷綜上，原告因前揭事故受有醫療費用52,635元、勞動能力減
    損136,146元、精神慰撫金10萬元，共計288,781元(計算式
    ：52,635元＋136,146元＋100,000元)之損害。
　⑸按損害之發生或擴大，被害人與有過失者，法院得減輕賠償
    金額或免除之，為民法第217條第1項所明定。旨在謀求加害
    人與被害人間之公平，倘被害人於事故之發生或損害之擴大
    亦有過失時，由加害人負全部賠償責任，未免失諸過苛，因
    賦與法院得減輕其賠償金額或免除之職權。故過失相抵之要
    件具備時，法院得不待當事人之主張，逕以職權減輕賠償金
    額或免除之。此所謂被害人與有過失，只須其行為為損害之
    共同原因，且其過失行為並有助成損害之發生或擴大者，即
    屬相當（最高法院103年度台上字第496號判決、80年度台上
    字第173號判決同此意旨）。經查，原告於自陳從事打石技
    術業，於本件為拆除牆壁工作，自應注意自身安全，並採取
    適當之安全措施，惟原告竟未採取任何防護措施，就本件事
    故之發生自與有過失，本院審酌前述原告之過失情節，且原
    告並非第一次從事打石工作，就其工作內容應有相當之注意
    義務，以避免意外發生等一切情狀，認原告應負之過失比例
    為百分之30為恰當，是被告應負之過失比例為百分之70，從
    而，原告基於侵權行為損害賠償請求權所受損害之金額應為
    202,147元（計算式：288,781元×70%＝202,146.7元，元以下
    四捨五入）。
六、綜上所述，原告依民法第184條第2項、第193條第1項、第19
    5條第1項前段規定，請求被告給付202,147元，及自起訴狀
    繕本送達之翌日即110年3月20日（於110年3月19日送達被告
    ，見本院卷第45頁之送達證書）起至清償日止，按年息百分
    之5計算之利息部分，為有理由，應予准許；逾此部分之請
    求，為無理由，不應准許。
七、原告陳明願供擔保請准宣告假執行，惟原告勝訴部分，應依
    勞動事件法第44條第1、2項規定，依職權宣告假執行，並定
    被告以相當金額供擔保後，得免為假執行。至原告敗訴部分
    ，其假執行之聲請則失所附麗，應併駁回。
八、本件事證已臻明確，兩造其餘攻擊防禦方法及證據，經本院
    斟酌後，認為均不足以影響本判決之結果，爰不一一論述，
    附此敘明。
九、訴訟費用負擔之依據：民事訴訟法第79條。
中　　華　　民　　國　　111 　年　　3 　　月　　17　　日
                  勞動法庭法　官　陳威憲
以上正本係照原本作成。
如對本判決上訴，須於判決送達後20日內向本院提出上訴狀（應
按對造人數附繕本）。如委任律師提起上訴者，應一併繳納上訴
審裁判費。
中　　華　　民　　國　　111 　年　　3 　　月　　18　　日
                          書記官  方瀅晴
附表：
編號 醫療機構 日期 看診科別 金額（新臺幣） 頁碼  1 天主教聖馬爾定醫院 109年10月30日至109年11月2日 骨科 51,125元 本院卷第31、119頁  2  109年11月2日 證明書費 120元 本院卷第33、119頁  3  109年11月7日 骨科 250元 本院卷第29、121頁  4  109年11月28日 骨科 390元 本院卷第25、121頁  5  109年12月19日 骨科 240元 本院卷第25、123頁  6  109年12月19日 證明書費 120元 本院卷第27、123頁  7  109年12月19日 骨科 150元 本院卷第27頁  8  110年4月28日 骨科 120元   9  110年4月28日 骨科 430元